臺灣新北地方法院刑事判決
111年度審金訴字第43號
公  訴  人  臺灣新北地方檢察署檢察官
被      告  葉璟翰



上列被告因違反洗錢防制法等案件，經檢察官提起公訴（111年
度偵字第27614號），被告於本院準備程序中就被訴事實為有罪
之陳述，經本院合議庭裁定由受命法官獨任進行簡式審判程序，
判決如下：
    主  文
葉璟翰共同犯洗錢防制法第十四條第一項之一般洗錢罪，處有期
徒刑肆月，併科罰金新臺幣貳萬元，罰金如易服勞役，以新臺幣
壹仟元折算壹日。
    事  實
一、葉璟翰於民國111年4月底，為償還賭債而加入真實姓名年籍
    不詳、通訊軟體TELEGRAM暱稱「錢袋符號」之成年人（下稱
    「錢袋符號」）之通訊軟體好友，與「錢袋符號」共同意圖
    為自己不法之所有，基於詐欺取財、洗錢之犯意聯絡，先由
    某臉書暱稱「鍾書嫙」之不詳成年人（無法證明與「錢袋符
    號」是否為同一人或本案有3人以上參與）於111年5月6日19
    時許，瀏覽劉瑋婷在臉書社團「二手一線品牌精品團」張貼
    徵包Fendi法棍包之貼文後與劉瑋婷聯繫，並談妥以新臺幣
    （下同）5萬元之價格交易，致劉瑋婷陷於錯誤，於同年月7
    日16時53分許，匯款5萬元至「鍾書嫙」指定之中華郵政股
    份有限公司帳號00000000000000號帳戶（下稱本案郵局帳戶
    ），再由葉璟翰於同年月7日17時9分許，駕駛其所有之車牌
    號碼0000-00號自用小客車，至新北市○○區○○路0段00號板橋
    大觀路郵局，操作自動櫃員機提領劉瑋婷匯入之現金5萬元
    ，其後再依「錢袋符號」指示將上述5萬元攜至新北市深坑
    區某處丟包，並將金融卡丟棄，以此方法製造金流斷點，而
    共同掩飾、隱匿上開犯罪所得之去向。嗣劉瑋婷發覺受騙報
    警處理，經警調閱監視器錄影畫面進行比對，始循線查悉上
    情。
二、案經劉瑋婷訴由新北市政府警察局板橋分局報告臺灣新北地
    方檢察署檢察官偵查起訴。
    理  由
壹、程序方面：
    本件被告葉璟翰所犯係死刑、無期徒刑、最輕本刑為3年以
    上有期徒刑以外之罪，其於準備程序中就被訴事實為有罪之
    陳述，經法官告知簡式審判程序之旨，並聽取公訴人及被告
    之意見後，依刑事訴訟法第273條之1第1項規定，由本院合
    議庭裁定由受命法官獨任進行簡式審判程序，且依刑事訴訟
    法第273條之2及第159條第2項規定，不適用傳聞法則有關限
    制證據能力之相關規定，合先敘明。
貳、實體方面：
一、上揭犯罪事實，業據被告葉璟翰於警詢時、偵查中、本院準
    備程序及審理時均坦承不諱，核與證人即告訴人劉瑋婷於警
    詢中之證述相符，並有新北市政府警察局板橋分局偵查報告
    1份、中華郵政股份有限公司111年6月8日儲字第1110174678
    號函附之本案郵局帳戶客戶基本資料及客戶歷史交易清單各
    1份、商品及轉帳交易結果通知截圖照片2張、監視器錄影畫
    面截圖照片5張附卷可稽（見111年度他字第4057號偵查卷第
    5至8頁、111年度偵字第27614號偵查卷第37至47頁），足認
    被告之自白與事實相符，洵堪採為認定事實之依據。又被告
    於本院準備程序中供稱：通訊軟體群組裡面加上我有3人，
    跟我聯繫都是同一個人，但我不確定群組裡面的其他人是否
    是同一人，我去領錢時都是1個人，用丟包的方式把錢交出
    去，從來沒有跟其他人接觸過等語，是依被告所述，其僅曾
    與「錢袋符號」1人透過通訊軟體有所聯繫，而觀諸本案卷
    證，並無積極證據可資證明向告訴人行詐之人與「錢袋符號
    」確非同一人，或有3人以上參與本案，本案亦未查獲被告
    以外之人，依罪證有疑利於被告原則，自應為有利被告之認
    定，認本案僅構成刑法第339條第1項之詐欺取財罪，附此敘
    明。綜上，本案事證明確，被告犯行，堪予認定，應依法論
    科。
二、論罪科刑：
  ㈠核被告所為，係犯刑法第339條第1項之詐欺取財罪及洗錢防
    制法第14條第1項之一般洗錢罪。　　
　㈡被告與「錢袋符號」就上揭犯行間，有犯意聯絡及行為分擔
    ，皆為共同正犯。　
　㈢又被告以一行為同時觸犯詐欺取財罪、一般洗錢罪2罪，為想
    像競合犯，應依刑法第55條之規定，從一重之一般洗錢罪論
    處。
　㈣按犯洗錢防制法第14條、第15條之罪，在偵查或審判中自白
    者，減輕其刑，洗錢防制法第16條第2項定有明文。經查，
    被告就本案犯罪事實，已於偵查及審判中坦承不諱，是就其
    所犯一般洗錢罪，應依上開規定，減輕其刑。
　㈤爰審酌被告正值青年，不思循正途獲取財物，竟為圖一己私
    利，參與協力分工詐欺犯行，並依指示處分他人受騙匯入之
    款項，以此方式製造金流之斷點，掩飾、隱匿詐欺犯罪所得
    ，除增加檢警查緝難度，更造成告訴人之財物損失，助長詐
    欺及洗錢犯罪風氣，危害社會秩序不輕，惟念其犯後始終坦
    承犯行，態度尚可，兼衡其素行、犯罪之動機、目的、手段
    、所詐得之財物數額，及其自陳高職肄業之智識程度、現在
    工廠上班、無須扶養家人之生活狀況等一切情狀，量處如主
    文所示之刑，並就併科罰金部分，諭知如易服勞役之折算標
    準，以資懲儆。
　㈥另被告所犯洗錢防制法第14條第1項之罪，法定最重本刑為7
    年以下有期徒刑之罪，與刑法第41條第1項前段所定得易科
    罰金之要件，即「最重本刑為5年以下有期徒刑以下之刑之
    罪」不符，故被告雖受6月以下有期徒刑之宣告，亦不得諭
    知易科罰金之折算標準，附為說明。
三、不宣告沒收之說明：
    被告供稱未因本案取得任何金錢，卷內復無證據可認被告實
    際上獲有報酬，難認其有犯罪所得，自無從宣告沒收。又本
    案被提領之詐騙款項，均由被告於領取後以丟包方式上繳「
    錢袋符號」，非屬被告所有，亦非在被告實際掌控中，被告
    就所隱匿之財物不具所有權及事實上處分權，且倘就此部分
    對被告宣告沒收亦有過苛之虞，故不依洗錢防制法第18條第
    1項前段規定宣告沒收。
據上論斷，應依刑事訴訟法第273條之1第1項、第299條第1項前
段，洗錢防制法第14條第1項、第16條第2項，刑法第11條、第28
條、第339條第1項、第55條、第42條第3項前段，刑法施行法第1
條之1第1項，判決如主文。
本案經檢察官陳璿伊提起公訴，經檢察官高智美到庭執行職務。
中　　華　　民　　國　　111 　年　　11　　月　　30　　日
                  刑事第二十五庭  法  官      曾淑娟
上列正本證明與原本無異。
如不服本判決，應於判決送達後20日內敘明上訴理由，向本院提
出上訴狀(應附繕本)，上訴於臺灣高等法院。其未敘述上訴理由
者，應於上訴期間屆滿後20日內向本院補提理由書「切勿逕送上
級法院」。
                                  書記官      王若安
中　　華　　民　　國　　111 　年　　12　　月　　1 　　日
附錄本案論罪科刑法條全文：
洗錢防制法第14條
有第2條各款所列洗錢行為者，處7年以下有期徒刑，併科新臺幣
5百萬元以下罰金。
前項之未遂犯罰之。
前二項情形，不得科以超過其特定犯罪所定最重本刑之刑。

中華民國刑法第339條
意圖為自己或第三人不法之所有，以詐術使人將本人或第三人之
物交付者，處5年以下有期徒刑、拘役或科或併科50萬元以下罰
金。
以前項方法得財產上不法之利益或使第三人得之者，亦同。前二
項之未遂犯罰之。